臺灣高等法院刑事裁定　　　　　　　　　　　　　　九十三年度交抗字第一八二號
　　抗　告　人　台北市交通事件裁決所
　　代　表　人　乙○○
　　受 處 分人　甲○○
右抗告人因受處分人違反道路交通管理處罰條例案件，不服臺灣臺北地方法院九十二
年度交聲字第一二０號（之一），中華民國九十三年一月十五日裁定，提起抗告，本
院裁定如左：
    主  文
原裁定撤銷，發回臺灣臺北地方法院。
    理　由
一、本件抗告人係對原審法院九十二年度交聲字第一二０號（之一），中華民國九十
    三年一月十五日裁定提出抗告，而原審法院九十二年度交聲字第一二０號（之二
    ）、（之三）、（之四）、（之五），中華民國九十三年一月十五日、同年月十
    三日、同年月十五日、同年月十五日之裁定均未經抗告業已確定，合先敘明。
二、抗告意旨略以：原裁定以在道路收費停車處所停車不依規定繳費之事實非屬道路
    交通管理處罰條例第七條之二規定逕行舉發之情形。惟查，本案台北市停車管理
    處依據行政程序法第一百條及停車場法第十三條規定於政府公報及收費路段均設
    有收費時間、費率、未見補繳單須查詢及查詢電話，和未依法繳費依道路交通管
    理處罰條例處罰公告牌完成法定程序。如未見補費通知單基於使用者付費原則，
    應於十五日內主動查詢繳費，未繳費者，依道路交通管理處罰條例處罰第五十六
    條第一項第十二款舉發，此公告為行政程序法第九十二條第二項規定之一般處分
    。一般處分之相對人為不特定人或得特定人，故不能採普通個別處分之送達方式
    ，一經公告即生送達之效力（行政程序法第七十五條參照）。至於補費通知單僅
    為紀錄停車時間，方便停車駕駛人繳費之觀念通知，尚非行政處分，無關送達問
    題，俟該駕駛人逾限十五日內未繳納，停車管理處始掣單舉發違反道路交通管理
    處罰條例第五十六條第一項第十一款，在駕駛人未依規定繳納停車費後，以逕行
    舉發方式掣單並無不合。又依道路交通管理處罰條例第五十六條規定：「汽車駕
    駛人停車時，有左列情形之一者，處新台幣六百元以上一千二百元以下之罰鍰：
    十一、在道路收費停車處所停車，不依規定繳費者」，亦屬停車而未依規定之情
    形，是否屬已可涵蓋於道路交通管理處罰條例第七之二條第一項第三款所謂「違
    規停車」之意涵內？原裁定遽以「在道路收費停車處所停車，不依規定繳費者」
    ，並非「違規停車」，不得逕行舉發，非無研究之餘地。另受處分人甲○○以無
    證據照片為由提起異議，然本案業經舉發單位查證停車事實屬實，倘民眾一再以
    未見補費通知單或未至違規地點停車為由而撤銷處分，無異鼓勵毋須繳交停車費
    ，如此一來，將喪失制定道路交通管理處罰條例加強道路交通管理之目的。綜上
    所述，本件舉發單位係基於法令規定及公平原則依法舉發裁處，並無不合，爰請
    撤銷原裁定，更為適當之裁定。
三、按道路交通管理處罰條例於九十年一月十七日修正其中第五十六條第一項第十款
    關於「汽車駕駛人於身心障礙專用停車位違規停車」、第十一款關於「汽車駕駛
    人在道路收費停車處所停車，不依規定繳費」之處罰規定，並由行政院院台交字
    第０一九三一七號函定自九十年六月一日起施行；又行政罰在法律之適用上應有
    刑法第二條第一項「行為後法律有變更者，適用裁判時之法律，但裁判前之法律
    有利於行為人者，適用最有利於行為人之法律」，及稅捐稽徵法第四十八條之三
    「納稅義務人違反本法或稅法之規定，適用裁處時之法律，但裁處前之法律有利
    於納稅義務人者，適用最有利於納稅義務人之法律」規定所揭示之「從新從輕」
    原則之類推適用，此亦為學說、實務之共通見解。而修正前道路交通管理處罰條
    例第五十六條第一項第十款係規定「汽車駕駛人在道路收費停車處所停車，不依
    規定繳費者，處汽車駕駛人新台幣六百元以上一千二百元以下罰鍰」，與修正後
    第五十六條第一項第十一款之規定並無不同、處罰並無輕重之分，故本件應適用
    新法即九十年一月十七日修正後之道路交通管理處罰條例規定裁罰，合先敘明。
  　次按汽車駕駛人停車時，有左列情形之一者，處新台幣六百元以上一千二百元以
    下罰鍰：(十一)在道路收費停車處所停車，不依規定繳費者；前項情形，交通勤務警
    察或依法令執行交通稽查任務人員，應責令汽車駕駛人將車移置適當處所；如汽
    車駕駛人不予移置或不在車內時，得由該交通勤務警察或依法令執行交通稽查任
    務之人員為之，或得於舉發其違規後，使用民間拖吊車拖離之，並收取移置費；
    ，第十一款及第二項之欠費追繳之；違反道路交通管理處罰條例第十二條至第六
    十八條之行為，由公路主管機關處罰；本條例所定罰鍰之處罰，行為人接獲違反
    道路交通管理事件通知單後，於十五日內得不經裁決，逕依規定之罰鍰標準，向
    指定之處所繳納結案；不服舉發事實者，應於十五日內，向處罰機關陳述意見或
    提出陳述書；其不依通知所定限期前往指定處所聽候裁決，且未依規定期限陳述
    意見或提出陳述書者，處罰機關得逕行依違反道路交通管理事件統一裁罰基準及
    處理細則（九十一年九月一日前名稱為違反道路交通管理事件統一裁罰標準及處
    理細則）暨違反道路交通管理事件統一裁罰標準表所定標準裁決之，道路交通管
    理處罰條例第五十六條第一項第十一款、第二項、第三項、第八條第一項、第九
    條第一項定有明文。末按汽車違反道路交通管理事件有下列情形之一，當場不能
    或不宜攔截製單舉發者，得逕行舉發之：(一)闖紅燈或平交道；(二)搶越行人穿越道
    ；(三)違規停車而駕駛人不在場；(四)不服指揮稽查逃逸或聞消防車、救護車、警備
    車、工程救險車之警號不立即避讓者；(五)以科學儀器取得違規證據資料，足資認
    定其違規事實者；(六)各級學校交通服務隊，檢舉違規停車或行近行人穿越道時，
    不暫停讓行人優先通過之車輛，經現場導護人員簽證者；前項逕行舉發，應記明
    車輛牌照號碼、車型等可資辦明之資料，查明汽車所有人姓名或名稱、住址，並
    以該汽車所有人為被通知人製單舉發之，違反道路交通管理事件統一裁罰基準及
    處理細則第二十三條亦有明文規定（九十一年九月一日前名稱為違反道路交通管
    理事件統一裁罰標準及處理細則）。
四、原裁定意旨略以：在台北市○○路邊停車場停車，固應依規定繳費，殆無疑義，
    但倘有不依規定繳費之情形，依台北市公有收費停車場管理辦法第九條規定「在
    路邊停車場停車，不依規定繳費者，依道路交通管理處罰條例規定處罰之」，惟
    道路交通管理處罰條例無論九十一年九月一日修正前、修正後均僅限闖紅燈或
    平交道、搶越行人穿越道、違規停車而駕駛人不在場、不服指揮稽查逃逸
    或聞消防車、救護車、警備車、工程救險車之警號不立即避讓者、以科學儀器
    取得違規證據資料，足資認定其違規事實者、各級學校交通服務隊，檢舉違規
    停車或行近行人穿越道時，不暫停讓行人優先通過之車輛，經現場導護人員簽證
    （現行道路交通管理處罰條例第七之二條第一項第五款條文為「違規停車或搶越
    行人穿越道，經各級學校交通服務隊現場導護人員簽證檢舉」），且當場不能或
    不宜攔截製單舉發者，始得逕行舉發，並無針對依規定「在路邊停車場內停車但
    未繳費」之情形設例外規定（蓋路邊停車場既經公告為合法停車處所，復未要求
    駕駛人停車前應預先繳費，國內現行實務運作上甚且於數日內補繳停車費均無不
    可，則於繳費前停放路邊停車場自非「違規停車」甚明），此觀受處分人經舉發
    之行為時之違反道路交通管理事件統一裁罰標準及處理細則第二十三條、現行道
    路交通管理處罰條例第七之二條第一項規定自明，而本件受處分人「在路邊停車
    場停車未依規定繳費」並非上述條列之六款情形，原舉發機關竟對之逕行舉發，
    於法自有未合。本件異議人之異議雖無理由，但原舉發機關就附表一、附表二所
    示違規行為之舉發程序於法未合，原處分機關據以裁罰受處分人，自亦有不當，
    爰撤銷如附表一、附表二所示處分，改諭知受處分人不罰，固非無見。
五、惟查：
  (一)按停車法第一條明定：為加強停車之規劃、設置、經營、管理及獎助，以增進交
    通流暢，改善交通秩序，特製定本法。本法未規定者，適用其他法律之規定。該
    法於八十年七月十日總統明令公布，乃針對有關停車問題所作之有法律位階之特
    別規範，就有關停車之設置、管理事項，應屬五十七年二月五日總統公布，同年
    五月一日施行之道路交通管理處罰條例之特別規定，合先敘明。
  (二)又本件停車處所之地方主管機關臺北市停車管理處，依停車場法第十二條、第十
    三條、第十四條、第三十一條及行政程序法第一百條之規定，經地方議會審議通
    過，在路邊停車場之收費路段設有收費時間、費率、收費方式、未見補繳單須查
    詢及查詢電話，和未依法繳費，依道路交通管理處罰條例處罰等之告示牌，並在
    政府公報登載，以完成公告之法定程序。而停車後未見補繳費通知單者，應於十
    五日內主動查詢繳費，未繳費者，依道路交通處罰條例舉發，此為一般在台北市
    路邊停車之人週知之事。受處分人為領有駕駛執照之人，對此規定當應知之甚詳
    ，且應依該等規定停車繳費才是。而台北市停車管理處對路邊停車，除設有計時
    投幣器外，另僱有專人定時開立繳費通知單，方便停車人繳費，且規定於十五日
    內均可繳納之，對未接獲繳費單之人，亦定有查詢之方法，逾該十五日之期間仍
    未繳費者，始對之開單舉發，此與一般交通違規之舉發情形並不相同。而道路交
    通管理處罰條例第七之二條第一項之得逕行舉發，乃針對不宜或不能攔截製單舉
    發之情形所作之特別規定，並非只要不符該條項之情形即不得對之逕行舉發。況
    如有關交通事項另有其它之規範，且屬應優先適用者，亦仍得適用其它之規範，
    自不待言。本件之有關停車管理、補繳費及查詢程序既均有特別之規範，則使用
    停車設施之人自當遵守。受處分人於明知應繳費但未收到繳費通知單之情形下，
    原應依規定查詢，並於十五日內補繳之，若未加處理，逾十五日後，主管機關始
    以其不依規定繳費製單舉發，程序上有定一定之期間讓行為人為一定之作為，迨
    期限過後始認其違規而舉發之，此與所謂之逕行舉發應有所不同，要難謂與逕行
    舉發之法條規定不合即不予處罰。
  (三)綜上，原裁定以在道路收費停車處所停車不依規定繳費之事實非屬道路交通管理
    處罰條例第七條之二規定逕行舉發之情形，而認原舉發機關之舉發程序於法未合
    ，因而撤銷如附表一、附表二所示之處分，是否妥適，非無研求之餘地，抗告意
    旨指摘原裁定不當，非無理由，自應由本院將之撤銷，發回原審法院更為適法之
    裁判。
據上論斷，應依道路交通案件處理辦法第二十六條、刑事訴訟法第四百十三條前段，
裁定如主文。
中　　　華　　　民　　　國　　九十三　　年　　　四　　　月　　二十一　　日
                              臺灣高等法院交通法庭
                                  審判長法  官　許　國　宏
                                        法  官　林　勤　純
                                        法  官  洪　光　燦
右正本證明與原本無異。
不得再抗告。
                                        書記官　陳　玉　嬋
中　　　華　　　民　　　國　　九十三　　年　　　四　　　月　　二十一　　日
